【裁判字號】    98,小上,49
【裁判日期】    981229
【裁判案由】    清償借款
【裁判全文】
臺灣臺南地方法院民事裁定              98年度小上字第49號
上  訴  人  甲○○
被上訴人    中國信託商業銀行股份有限公司
法定代理人  乙○○○○
上列當事人間請求清償借款事件，上訴人對於民國98年11月10日
本院臺南簡易庭98年度南小字第1041號第一審民事判決提起上訴
，本院裁定如下：
    主    文
上訴駁回。
第二審訴訟費用新台幣壹仟伍佰元由上訴人負擔。
    理    由
一、本件上訴意旨略以：上訴人還款後業經被上訴人稱已全部清
    償完畢，且未區分為信用卡或現金卡之金額，足見上訴人對
    被上訴人之所有債務確已清償完畢，此為雙方所認定之事實
    無訛，否則被上訴人於上訴人還款時為何未表示上訴人尚有
    現金卡之債務尚未還清？為何被上訴人未於當時即時向上訴
    人請求，反於事隔數年後始請求之？況上訴人當時對於積欠
    其他銀行之借款亦皆如數清償，衡情怎可能獨漏系爭款項而
    不清償，此豈合乎常理？益徵上訴人對被上訴人之債務已清
    償完畢。再依被上訴人之主張，上訴人於92年12月8 日後即
    有違約情形，衡諸常情，被上訴人應於上訴人未依約清償本
    息時，即向上訴人請求清償，然被上訴人並未如此為之，反
    拖延至98年間始向上訴人請求清償借款，顯不合情理，足見
    兩造間早無債權債務關係。另被上訴人就本件清償借款事件
    ，曾向本院聲請對上訴人核發支付命令，然於上訴人異議後
    ，被上訴人旋即撤回之，益證被上訴人對上訴人早無任何債
    權存在。原判決未就此不合理處詳加審究，其認定事實顯有
    違經驗法則。又被上訴人核發清償證明書予上訴人時，卻未
    詳實記載，而漏未就現金卡部分已清償乙情加以載明，上訴
    人不疑有他，未加細看即收領之，未料上訴人於事隔數年後
    ，竟又以該清償證明書僅表示上訴人業已將信用卡債務清償
    完畢，然尚有現金卡債務尚未清償，而向上訴人請求之，實
    有違民法第148 條第2 項規定之誠信原則，被上訴人之請求
    ，實屬無據，原判決未就此加以審酌，亦屬判決違背法令。
    為此提起上訴，並請求調閱上訴人之聯合徵信中心信用報告
    ，以證明當時上訴人已將其對數家銀行之欠款還清，絕無獨
    漏系爭現金卡債務之理等語。並聲明：原判決廢棄；上開廢
    棄部分，被上訴人在第一審之訴駁回。
二、按對於小額程序之第一審裁判之上訴，非以其違背法令為理
    由，不得為之。上訴狀內應記載上訴理由，表明下列各款事
    項：一原判決所違背之法令及其具體內容。二依訴訟資料可
    認為原判決有違背法令之具體事實。當事人於小額訴訟事件
    之第二審程序不得提出新攻擊或防禦方法。所謂判決違背法
    令，乃指判決不適用法規或適用不當，或有民事訴訟法第46
    9 條所列第1 款至第5 款事由時，其判決當然為違背法令。
    又上訴不合法者，第二審法院應以裁定駁回之。民事訴訟法
    第436 條之24第2 項、第436 條之25、第436 條之28前段、
    第436 條之32第2 項準用第468 條及第469 條第1 款至第5
    款、第444 條第1 項前段分別定有明文。並參照最高法院71
    年台上字第314 號判例意旨認：「當事人依民事訴訟法第46
    8 條規定以第二審判決有不適用法規或適用法規不當為上訴
    理由時，其上訴狀或理由書應有具體之指摘，並揭示該法規
    之條項或其內容，若係成文法以外之法則，應揭示該法則之
    旨趣，倘為司法院解釋或本院之判例，則應揭示該判解之字
    號或其內容，如依民事訴訟法第469 條所列各款事由提起第
    三審上訴者，其上訴狀或理由書應揭示合於該條款之事實，
    上訴狀或理由書如未依此項方法表明者，即難認為已對第二
    審判決之違背法令有具體之指摘，其上訴自難認為合法。本
    件上訴人提起第三審上訴，核其訴狀所載，僅就原審取捨證
    據任加指摘，並未具體指出原判決違背何等法規，依上說明
    ，其上訴即難認為合法。」等語，則當事人提起上訴，如依
    民事訴訟法第468 條規定，以小額程序之第一審判決有不適
    用法規或適用法規不當為理由時，其上訴狀或理由狀應有具
    體之指摘，表明原判決所違背之法令及其具體內容，以及依
    訴訟資料可認為原判決有違背法令之具體事實，並揭示該法
    規之條項或其內容，若係成文法以外之法則，應揭示該法則
    之旨趣，倘為司法院解釋或最高法院之判例，則應揭示該解
    釋或判例之字號或其內容，如以民事訴訟法第469 條第1 款
    至第5 款所列情形為理由時，其上訴狀或理由書，應揭示合
    於該條款之事實。上訴狀或理由書如未依此項方法表明，或
    其所表明者，顯與上開法條規定不相合時，難認為已對小額
    程序之第一審判決之違背法令有具體之指摘，其上訴即不合
    法，第二審法院即可裁定駁回其上訴。
三、經查本件上訴人對小額程序之第一審判決提起上訴，雖主張
    原審判決有其所述之諸多不合常情之處而有違反經驗法則及
    誠信原則之違背法令，惟上訴人於原審提出之清償證明書，
    明確載明：「查甲○○君（即上訴人，身分證字號：：：：
    ）於民國88年11月29日至93年3 月31日間持用本行信用卡應
    給付本行之應付帳款業已全數清償無誤，特此證明。已於民
    國94年3 月30日結清。前開信用卡卡號如下：000000000000
    0000  0000000000000000：：：」等語，有系爭清償證明書
    1 件附於原審卷內可稽（見原審卷第40頁），且經上訴人自
    承屬實，足見系爭清償證明書已明確記載上訴人向被上訴人
    清償之債務類別係信用卡債務，則系爭清償證明書內未載明
    上訴人未清償之現金卡債務，亦屬當然之理，並無違反常情
    或經驗法則之處，且衡諸常情，上訴人取得系爭清償證明書
    乃作為其向被上訴人清償債務之證明，則上訴人若於當時同
    時清償其積欠被上訴人之現金卡債務，上訴人收受該清償證
    明書後應會注意是否包括系爭現金卡債務已經清償之記載，
    若有漏載，為免日後發生爭議，上訴人應會要求被上訴人補
    充記載，斷無上訴人所稱不疑有他，未加細看即收領之情，
    是上訴人所稱原審判決有其主張諸多違反經驗法則及誠信原
    則之處，均屬上訴人之主觀認知及推論，難認上訴人已具體
    指出原審判決有如何違背法令情事，亦難認上訴人已指明原
    審判決所違反之法令條項或其內容以及依訴訟資料有何判決
    違背法令之具體事實，是核其上訴意旨主張之內容，均係就
    原審取捨證據、認定事實之職權行使所已論斷者為指摘。又
    上訴人上訴請求調閱上訴人之聯合徵信中心信用報告，以證
    明當時上訴人已將其對數家銀行之欠款還清，絕無獨漏系爭
    現金卡債務之理乙節，並未經上訴人於原審提出，而新攻擊
    、防禦方法既不得於本件小額訴訟之第二審程序提出，本院
    自不得審究上訴人此部分之主張。何況縱使上訴人當時已將
    其對數家銀行之欠款還清，亦難因此遽認上訴人必有向被上
    訴人清償系爭現金卡債務，上訴人此部分之主張，亦無可採
    。是參照前開說明，足認上訴人之上訴未合法表明上訴理由
    ，從而其執上開事由提起上訴，顯不合法，應予駁回。
四、次按於小額訴訟之上訴程序，法院為訴訟費用之裁判時，應
    確定其費用額。又訴訟費用，由敗訴之當事人負擔。民事訴
    訟法第436 條之19第1 項、第436 條之32第1 項及第78條規
    定甚明。本件上訴既不合法，上訴人支出之第二審裁判費用
    1,500 元，自應由上訴人負擔，是上訴人應負擔之訴訟費用
    額確定為1,500 元。
據上論結，本件上訴為不合法，依民事訴訟法第436 條之32第1
項、第2 項、第436 條之19第1 項、第444 條第1 項前段、第95
條、第78條，裁定如主文。
中    華    民    國    98    年    12    月    29    日
                  民事第三庭    審判長法  官  杭起鶴
                                      法  官  伍逸康
                                      法  官  林雯娟
以上正本係照原本作成。
本裁定不得抗告。
中    華    民    國    98    年    12    月    29    日
                                      書記官  楊建新

司法院資訊處製作；財團法人民間司法改革基金會備份。
